【裁判字號】    99,交聲,717
【裁判日期】    990630
【裁判案由】    違反道路交通管理處罰條例聲明異議
【裁判全文】
臺灣桃園地方法院交通事件裁定     99年度交聲字第717號
原處分機關  交通部公路總局新竹區監理所中壢監理站
異  議  人
即受處分人  甲○○
上列受處分人因違反道路交通管理處罰條例案件，不服原處分機
關交通部公路總局新竹區監理所中壢監理站中華民國99年4 月21
日壢監裁字第53-DB0000000號處分，聲明異議，本院裁定如下：
    主  文
原處分撤銷。
甲○○汽車駕駛人，駕駛汽車經測試檢定酒精濃度超過規定標準
，應吊扣其小型車普通駕駛執照壹年，並接受道路交通安全講習
。
    理  由
一、原處分意旨略以：異議人即受處分人甲○○於民國98年9 月
    22日凌晨1 時25分許，駕駛車牌號碼9N-7816 號自用小客車
    ，行經桃園縣中壢市○○路118 號時，因有「汽車駕駛人酒
    精濃度超過規定標準」之違規行為，經桃園縣政府警察局中
    壢分局警員當場掣單舉發，並經原處分機關依道路交通管理
    處罰條例第35條第1 項第1 款之規定處罰鍰新臺幣（以下同
    ）34 ,500 元，吊扣其自用小客車駕駛執照1 年，並依同條
    例第24條之規定施以道路安全講習。
二、本件異議意旨略以：異議人之上開行為業經臺灣桃園地方法
    院檢察署檢察官為緩起訴處分，惟原處分機關卻又裁處異議
    人罰鍰34,500元，有違一事不二罰原則，為此聲明異議等語
    。
三、按汽車駕駛人飲用酒類或其他類似物後，其吐氣所含酒精濃
    度超過每公升0.25毫克以上者，不得駕車；汽車駕駛人，駕
    駛汽車經測試檢定，酒精濃度超過規定標準者，處新臺幣15
    ,000元以上60,000元以下罰鍰，並當場移置保管該車輛、吊
    扣其駕駛執照1 年及接受道路交通安全講習，道路交通安全
    規則第114 條第2 款、道路交通管理處罰條例第35條第1 項
    第1 款、第24條第1 項第2 款分別定有明文。
四、經查：
（一）本件受處分人飲酒後駕駛車牌號碼9N-7816 號自小客車，
      於上揭時、地，因經抽血檢驗其酒精濃度為109.50mg/ dl
      ，換算呼氣所含酒精濃度達0.71mg/l，遭警以其之行為違
      反道路交通管理處罰條例第35條第1 項第1 款規定製單舉
      發之事實，為受處分人所坦認，復有桃園縣政府警察局舉
      發違反道路交通管理事件通知單影本在卷可稽。又同一事
      實受處分人亦涉犯刑法第185 條之3 公共危險罪，業經臺
      灣桃園地方法院檢察署檢察官於98年11月25日以98年偵字
      第24288 號為緩起訴處分，緩起訴期間為1 年，受處分人
      應於緩起訴處分確定後6 個月內向國庫支付2 萬元，並於
      該署通知參加酒駕認知輔導教育講座1 場，而上開緩起訴
      處分經依職權送臺灣高等法院檢察署再議後於98年12月17
      日確定等情，有上開緩起訴處分書、臺灣高等法院被告前
      案紀錄表各1 份在卷可佐，故受處分人確有上開違規行為
      ，堪予認定。
（二）按一行為同時觸犯刑事法律及違反行政法上義務規定者，
      依刑事法律處罰之。但其行為應處以其他種類行政罰或得
      沒入之物而未經法院宣告沒收者，亦得裁處之；前項行為
      如經不起訴處分或為無罪、免訴、不受理、不付審理之裁
      判確定者，得依違反行政法上義務規定裁處之，行政罰法
      第26條第1 項、第2 項分別定有明文，其所揭示之所謂「
      一事不二罰」原則，探究其立法目的，係以一行為同時觸
      犯刑事法律及違反行政法上義務規定時，由於刑罰與行政
      罰同屬對不法行為之制裁，而刑罰之懲罰作用較強，故依
      刑事法律處罰，即足資警惕時，實無一事二罰再處行政罰
      之必要，且刑事法律處罰，由法院依法定程序為之，較符
      合正當法律秩序，應予優先適用；但罰鍰以外之沒入或其
      他種類行政罰，因兼具維護公共秩序之作用，為達行政目
      的，行政機關仍得併予裁處。此所稱「其他種類行政罰」
      ，係指違反行政法上之義務應受「裁罰性」之「不利處分
      」而言，依行政罰法第2 條規定，應包括行政上限制或禁
      止效力之吊扣證照、禁止考領駕照及強制施以道路交通安
      全講習等處分在內。是本件受處分人上開違規行為，自仍
      得依道路交通管理處罰條例第35條第1 項第1 款、第24條
      第1 項第2 款規定，裁處吊扣其小型車普通駕駛執照1 年
      及施以道路交通安全講習。
（三）按檢察官之緩起訴處分於緩起訴期間內，有下列情形之一
      者，檢察官得依職權或依告訴人之聲請撤銷原處分，繼續
      偵查或起訴: (1)於期間內故意更犯有期徒刑以上刑之罪，
      經檢察官提起公訴者。(2)緩起訴前，因故意犯他罪，而在
      緩起訴期間內受有期徒刑以上刑之宣告者。(3)違背第253
      條之2 第1 項各款之應遵守或履行事項者，刑事訴訟法第
      253 條之3 第1 項定有明文。據此可徵經檢察官為「緩起
      訴」處分者，於「緩起訴」之猶豫期間內，最終是否會被
      檢察官提起公訴，猶懸而未定，亦即「緩起訴」處分於猶
      豫期間內尚未具有實質之確定力，檢察官仍得根據上開規
      定依職權或依告訴人之聲請，將被告「緩起訴」處分撤銷
      。而行政罰法第26條明定一事不二罰原則，且應受行政罰
      之行為如經不起訴處分或為無罪、免訴、不受理、不付審
      理之裁判「確定」者，始得依違反行政法上義務規定裁處
      之，並未包括「緩起訴」處分在內，雖「緩起訴」處分之
      最終使被告免於刑事訴追之效果與「不起訴」處分之效果
      相同，惟依行政罰法第26條第2 項之立法意旨，亦必須待
      緩起訴處分實質確定時，被告才最終地確定免於受刑事訴
      追，原處分機關始得為行政裁罰，亦即在緩起訴期間內即
      猶豫期間期滿前，該緩起訴處分仍有被撤銷之可能，此時
      原處分機關若依法為行政裁決，將使受處分人有同時遭受
      行政處罰及刑事訴追之危險，顯與行政罰法第26條規定之
      立法意旨相違背。準此，自行政罰法第26條規定立法意旨
      為有利於行為人之解釋，應認應受行政裁罰之行為，關於
      罰鍰部分，同一事實如經緩起訴處分確定者，亦有行政罰
      法第26條明定一事不二罰原則之適用（臺灣高等法院暨所
      屬法院96年法律座談會刑事類提案第36號法律問題參照、
      98年法律座談會刑事類提案第24號法律問題參照）。是原
      處分機關於受處分人緩起訴期滿前裁處受處分人罰鍰34,5
      00元之行政裁罰部分，有違行政罰法一事不二罰之規定。
五、綜上所述，本件受處分人確有原處分機關所指之上開交通違
    規行為，然如前所述，原處分機關不得於緩起訴期間屆滿前
    ，即依道路交通管理處罰條例第35條第1 項第1 款規定逕予
    裁處受處分人罰鍰之處分，是受處分人就此所為之異議即屬
    有據；至於裁處吊扣受處分人駕駛執照1 年及施以道安講習
    部分，則與行政罰法第26條第1 項但書規定相符，並無違誤
    ，惟因本件酒後駕車乃單一違規行為，原處分機關所為之處
    分應視為一整體而無從予以割裂，故仍應由本院撤銷原處分
    ，並自為裁罰如主文所示。
六、據上論斷，應依道路交通管理處罰條例第87條第2 項、道路
    交通案件處理辦法第20條，裁定如主文。
中    華    民    國    99    年    6     月    30    日
                  交通法庭    法  官  鄭吉雄
以上正本證明與原本無異。
如不服本裁定，應於裁定送達後5 日內向本院提出抗告狀。
                              書記官  劉宗源
中    華    民    國    99    年    6     月    30    日

司法院資訊處製作；財團法人民間司法改革基金會備份。
